【裁判字號】    98,訴,817
【裁判日期】    980930
【裁判案由】    損害賠償
【裁判全文】
臺灣高雄地方法院民事判決               98年度訴字第817號
原      告  丙○○
                        13之.
訴訟代理人  蔡鴻杰律師
被      告  乙○○
上列當事人間損害賠償事件，本院於民國98年9 月22日言詞辯論
終結，判決如下：
    主      文
原告之訴及假執行之聲請均駁回。
訴訟費用由原告負擔。
    事實及理由
一、原告主張：伊為高雄縣岡山鎮勵志新城甲區（下稱系爭社區
    ）住戶，被告為系爭社區管理委員會之主任委員；伊於民國
    97年12月26日上午7 時許，持待洗衣物搭乘社區電梯下樓前
    往自助洗衣店洗衣，被告竟將伊搭乘電梯之監視畫面翻拍為
    照片，並製作成公告（下稱系爭公告），誆指伊為竊取系爭
    社區21棟頂樓烏魚乾之婦人，並自同年月26日起至30日止，
    將公告張貼在系爭社區社區守衛室、電梯內、公告欄、安全
    門等100 餘處，要求住戶配合指認；伊曾委請律師發函要求
    被告道歉賠償，被告雖坦承疏失，但迄今仍未為道歉賠償，
    致伊每日出入社區遭受鄰居異樣眼光，刻意與伊保持距離，
    被告之行為已侵害伊肖像權，並嚴重侵害伊之名譽，造成精
    神上痛苦，爰依侵權行為法律關係，提起本件訴訟等情。並
    聲明：（一）被告應給付原告新臺幣（下同）60萬元，及自
    起訴狀繕本送達翌日起至清償日止，按週年利率5%計算之遲
    延利息。（二）被告應在高雄縣岡山鎮勵志新城甲區公告欄
    、電梯內連續張貼如起訴狀附件所示之道歉啟事5 日。（三
    ）上開第1 項聲明，願供擔保，請准宣告假執行。
二、被告則以：伊為系爭社區管委會主任委員，本件係因管委會
    承辦人處理之公益事件，非故意侵害原告肖像權，亦非其之
    私人行為，當時據承辦人告知，原告非甲區住戶，且自97年
    12月26日製作公告，伊與管委會均有多方查認，至同年月29
    日下午確認無人認識該婦人才予以公告張貼，嗣原告於同年
    月30日反映非行竊之人，管委會即撤下公告，管委會再無就
    照片中人為原告作任何宣導及處置，且管委會處理失竊慣例
    ，均以公告錄影影像為之，無侵害原告肖像權及毀損其名譽
    之情形；又照片中人甚為不清晰，僅對畫面俯視一角列印公
    告，幾乎無法辨認其樣貌，且該公告未對照片係何人而明確
    指涉，甚至原告之小叔亦無法指認為何人，故原告名譽權等
    並未受損，本件不成立侵權行為；況伊於事件後已多方循人
    出面欲向原告私下道歉，數次經原告拒絕。其所請求刊登道
    歉啟事及給付非財產上之損害賠償並無理由，且金額亦過高
    ，顯不相當等語，資為抗辯。並聲明：原告之訴駁回；如受
    不利之判決，願供擔保聲請准予免為假執行。
三、兩造不爭執之事項：
（一）原告為系爭社區之住戶，被告於本件發生當時為系爭社區
      之管委會之主任委員；系爭社區有人居住共1109戶、空戶
      230戶。
（二）兩造均知系爭社區電梯內裝設有監視器，監視器螢幕裝設
      於社區管理室。
（三）被告曾於97年12月26日擷取當日上午7 時許系爭社區電梯
      內監視器錄影之原告影像，翻拍成相片，作成系爭公告。
      系爭公告內容如本院卷第8 頁所載，嗣後並在系爭社區全
      部29棟之電梯間及5 個管理室之公告欄張貼；迨至97年12
      月30日止始為撤下。
（四）嗣經檢視自助洗衣店監視錄影內容，證實原告確至該店洗
      衣。
四、本案爭點：
（一）被告自社區內電梯監視器攫取原告影像，翻拍為照片並製
      作公告，是否侵害原告之名譽權、肖像權、隱私權？
（二）被告於社區公告欄張貼系爭公告，是否侵害原告之肖像權
      、名譽權？
（三）如原告主張有理由，原告得否請求被告張貼道歉啟事？原
      告得否訴請賠償相當金額之非財產上損害？適當金額應為
      若干？
五、本院判斷：
（一）被告自社區內電梯監視器攫取原告影像，翻拍為照片並製
      作公告，是否侵害原告之肖像權、隱私權？
  １、按修正前民法第195 條第1 項列舉規定人格權之範圍，僅
      為身體、健康、名譽、自由四權，嗣因衡諸現代法律思潮
      ，實屬過窄，修法時乃斟酌我國傳統之道德觀念，擴張其
      範圍，及於信用、隱私、貞操等之侵害，且增設「不法侵
      害其他人格法益而情節重大」等語，俾免掛漏並杜浮濫（
      民法第195 條修正立法理由參照）；是所謂「不法侵害其
      他人格法益」，固包括肖像權。惟須被害人受侵害之情節
      重大，始有該法條之適用。
  ２、次按，肖像權係個人對其肖像是否公開的自主權利，從而
      未經他人同意，就其肖像為攝影、寫生，或以肖像作營業
      廣告標的，固均構成對肖像權的侵害。惟肖像權現尚難以
      明確界定其內容限界，故侵害肖像權之行為，其違法性的
      認定，應依整體社會之利益衡量及價值判斷為之。
  ３、經查，本件原告雖主張被告擅自翻拍系爭社區電梯內監視
      器錄影之原告影像而侵害原告之肖像權；惟查，電梯內裝
      設監視器之目的，無非係為保護社區安全、嚇阻犯罪發生
      ，以及其他必要之蒐證、存證行為，而監視器螢幕裝設於
      社區管理室，既係設置於社區管理室，則螢幕之設置應尚
      屬開放，社區內之住戶出入皆可觀看電梯內監視器之影像
      ，且兩造對知悉電梯內裝設有監視器，監視器螢幕裝設於
      管理室一節亦均不爭執，，故電梯內監視器之影像對系爭
      社區之住戶應屬公開播放之影像，且應為兩造及系爭社區
      內之住戶所共知，則原告在入住系爭社區時，堪認為維系
      爭社區之安全，及以其他上述設置監視器之目的，應有同
      意接受攝影、留存影像而公開其個人之肖像，且得為合理
      之利用行為。
  ４、被告既為系爭社區管委會之主任委員，本可合理利用包括
      監視系統在內之系爭社區內全部資源，又其翻拍相片之目
      的，係認原告恐有涉嫌犯罪，而為蒐證，而非用於其他不
      法行為，縱被告於翻拍之時，並未再次取得原告之同意，
      然本院就原告權利受侵害之情狀、被告之權利及社會公益
      判斷，尚難認具違法性。故原告主張被告之行為不法侵害
      原告之肖像權，為無理由。
  ５、同上所述，原告於電梯內之影像將公開播放於管理室之監
      視器，此為原告所明知，且未為反對之意思表示，另被告
      翻拍監視器畫面之目的，既係為犯罪蒐證，是就其監視之
      事由及監視行為判斷，尚難認具違法性。故原告主張被告
      之行為不法侵害原告之隱私權，亦同無理由。
（二）被告於社區公告欄張貼系爭公告，是否侵害原告之名譽權
      等？
  １、按名譽權固屬民法第195 條第1 項前段所規定之人格權，
      已如上述。而原告主張被告於系爭社區守衛室、電梯內之
      公告欄張貼系爭公告，已侵害原告之名譽權云云。惟名譽
      為人格在社會上之評價，亦即社會綜合人之性格、血統、
      容貌、健康、知識、能力、職業、身分、社會活動等所為
      之價值判斷；名譽有無受侵害，應以社會上一般人的評價
      客觀判斷之，非單以被害人主觀感受為準。
  ２、經查，原告主張被告於97年12月26日起至同年月30日止，
      張貼系爭公告，被告辯以渠雖於97年12月26日即製作好公
      告，惟於同月26日至29日是進行查認工作，至同月29日下
      午確認無人認識照片中婦人才予以公告張貼，至同月30日
      下午經原告抗議後即撤下公告，查系爭公告上之公告日期
      雖為97年12月26日，張貼時間為97年12月26日至98年1 月
      3 日，惟經證人甲○○即系爭社區管理員於本院結證稱：
      97年12月當時伊是勵志新城甲區的管理員組長，協助管委
      會之雜務等事務處理，伊自己寫的勤務紀錄上有記載12月
      29日中午左右接到管委會通知有一份公告要發到甲區的五
      個管理室，公告由伊負責送到各管理室去，各管理室的管
      理員會負責分類後張貼。伊只記得是29日中午將公告送過
      去，至於管理員何時張貼公告、何時撤下公告，伊均不清
      楚等語明確（參本院卷第121-124 頁），足徵被告上開辯
      稱尚非子虛，系爭公告上之公告時間97年12月26日應係製
      作完成公告之時間無訛，惟非必然即為公告張貼時間，是
      被告所稱公告係97年12月29日張貼應尚堪採信。從而，被
      告確實於97年12月29日至同年月30日在系爭社區守衛室、
      電梯公告欄張貼系爭公告，公告內容為「21棟住戶曝曬於
      樓頂之烏魚乾，於12月26日上午7 時許遭不明婦人（如附
      圖）竊取，請住戶配合指認」。惟就公告內容以觀，雖曾
      言及不明婦人竊取烏魚乾，但公告內並無原告之姓名、年
      籍資料、住址等足資使人辨認該婦人即為原告之資訊，且
      觀諸公告上之照片，非從正面拍攝且面容模糊不清，故亦
      無從使人一眼即可清楚辨認照片上之人物為何，從而，依
      系爭公告內容實尚無足認被告所張貼系爭公告所示之內容
      ，指涉對象即明確指係原告，況依上所述，被告於張貼系
      爭公告前，亦曾於97年12月26日至29日進行查證工作，是
      亦尚難認被告主觀上有侵害原告名譽權之惡意，從而，被
      告張貼系爭公告，尚難認有侵害原告之名譽權之處。
六、縱上所述，被告既未不法侵害原告之肖像權、隱私權及名譽
    權。從而，原告主張被告不法侵害原告之肖像權、隱私權及
    名譽權，依侵權行為之法律關係，請求（一）被告應給付60
    萬元，及自起訴狀繕本送達翌日起至清償日止，按週年利率
    5%計算之遲延利息。（二）被告應在高雄縣岡山鎮勵志新城
    甲區公告欄、電梯內連續張貼如起訴狀附件所示之道歉啟事
    5 日，為無理由，應予駁回。原告之訴既經駁回，其假執行
    之聲請即失所附麗，自應一併予以駁回。
七、本件事實已臻明確，兩造其餘之攻擊或防禦方法、爭點，及
    未經援用之證據，經本院斟酌後，認為與判決基礎之事實並
    無影響，均不足以影響本裁判之結果，自無庸一一詳予論駁
    之必要，併此敘明。
據上論結，原告之訴為無理由，依民事訴訟法第78條，判決如主
文。
中    華    民    國    98    年    9     月    30    日
                     民事鳳山分庭     法  官  林意芳
上為正本係照原本作成。
如不服本判決，應於送達後20日內，向本院提出上訴狀並表明上
訴理由，如於本判決宣示後送達前提起上訴者，應於判決送達後
10日內補提上訴理由書（須附繕本）。
中    華    民    國    98    年    9     月    30    日
                                      書記官  陸艷娣


司法院資訊處製作；財團法人民間司法改革基金會備份。
